臺灣高等法院刑事判決
111年度交上易字第42號
上  訴  人  臺灣新北地方檢察署檢察官
上  訴  人  
即  被  告  黃麗玲


上列上訴人等因被告過失傷害案件，不服臺灣新北地方法院110
年度審交易字第445號，中華民國110年12月3日第一審判決（起
訴案號：臺灣新北地方檢察署110年度偵字第3457號），提起上
訴，本院判決如下：
    主      文
上訴駁回。
    事實及理由
一、經本院審理結果，認第一審以上訴人即被告黃麗玲犯刑法第
    284條後段之過失傷害致人重傷罪，且符合自首規定，依刑
    法第62條規定減輕其刑後，判處有期徒刑5月，並諭知易科
    罰金折算之標準為新臺幣(下同）1,000元折算1日，認事用
    法及量刑均無不當，應予維持，除證據部分補充⑴長庚醫療
    財團法人林口長庚紀念醫院民國111年3月7日長庚院林字第1
    110350260號函；⑵新北市立土城醫院（委託長庚醫療財團法
    人興建經營）111年3月21日長庚院土字第1110350023號函；
    ⑶行天宮醫療志業醫療財團法人恩主公醫院111年3月22日恩
    醫事字第1110001378號函暨檢附醫師回復病歷摘要；⑷衛生
    福利部雙和醫院（委託臺北醫學大學興建經營）111年4月1
    日雙院歷字第1110003323號函暨檢附告訴人盧聯發109年10
    月27日之急診檢傷紀錄、急診病歷、護理紀錄單、檢驗報告
    單、放射診斷科報告；109年10月30日之骨科門診紀錄單、1
    09年10月30日、109年11月2日、109年11月12日、109年12月
    10日、110年2月4日、110年4月29日之耳鼻喉科門診紀錄單
    、109年11月7日、109年11月21日、109年12月3日、109年12
    月24日、110年2月25日之神經內科門診紀錄單、頸動脈超音
    波報告單、放射診斷科報告等外，餘均引用第一審判決書記
    載之事實、證據及理由（如附件）。
二、檢察官依循告訴人所請提起上訴，上訴意旨略以：告訴人因
    本件交通事故受有全身多處擦挫傷（包含左側肩膀、左側前
    胸壁挫傷）、腦震盪等傷害，並導致右耳聽力障礙（已達嚴
    重減損聽能程度）之重傷害，迄今仍因上開傷勢而有欠缺平
    衡感、時有劇烈頭痛及左側肢體無力之情形，所受傷害甚鉅
    。被告未與告訴人成立調解，亦未賠償損失，犯後態度不佳
    ，原判決僅處以有期徒刑5月，尚屬過輕，未能罰當其罪，
    且未合於比例原則、平等原則、罪刑相當原則，應予撤銷，
    更為適當合法判決云云。　　
三、被告上訴意旨略以：被告係打工族，有工作機會才能上班賺
    錢，惟因最近無工作機會，經濟狀況不佳，雖被告真心欲與
    告訴人和解，只是無法負擔告訴人所請求之賠償金額。被告
    亦曾表示願將以保險金額全額支付告訴人以為和解，然告訴
    人拒絕接受，之後亦提出高額賠償，故被告並非故意拒絕和
    解、犯後態度亦無不佳。況被告不是故意撞傷告訴人，更無
    從確認告訴人所受之右耳聽能減損，是否係因本次車禍事故
    而生，所以請法院考量上情，從輕量刑云云。
四、本院查：
　㈠原審依循被告之自白、證人即告訴人之證述、新北市政府警
    察局中和分局道路交通事故現場圖、道路交通事故調查報告
    表㈠、㈡、道路交通事故肇事人自首情形記錄表、案發現場暨
    車損照片、監視器錄影畫面翻拍照片、公路監理電子閘門證
    號查詢汽車駕駛人資料、車號查詢汽、機車車籍資料、監視
    器錄影光碟、衛生福利部雙和醫院109年10月27日、109年11
    月12日、110年2月25日乙種診斷證明書、該院110年10月18
    日雙院歷字第1100009752號函暨檢附病歷資料等證據，認定
    被告本件所犯刑法第284條後段之過失傷害致人重傷犯行，
    已詳敘所憑之證據與認定之理由，並無任何憑空推論之情事
    ，除與經驗法則、論理法則無違，亦足認告訴人因本次交通
    事故確實受有前揭傷勢，且其右耳所受傷害已達嚴重減損聽
    能之重傷害程度。起訴書認告訴人僅受有「全身多處擦挫傷
    」之傷害，容有誤會，然此部分事實業經公訴檢察官於原審
    當庭補充更正，附此說明。
  ㈡嗣因被告上訴後，就告訴人所受之右耳嚴重減損聽能之傷害
    ，是否確因本件車禍事故而起有疑義，本院先查詢告訴人於
    案發前2年之健保個人就醫紀錄，並依該等就醫紀錄中，告
    訴人或有於耳鼻喉科就診狀況，函詢各該醫院關於告訴人是
    否有經診斷為「聽力受損」之紀錄及係先天或後天因素所造
    成等節，分別經長庚醫療財團法人林口長庚紀念醫院於111
    年3月7日以長庚院林字第1110350260號函、新北市立土城醫
    院於111年3月21日以長庚院土字第1110350023號函函覆本院
    稱告訴人未於該等醫院有耳鼻喉科就診相關紀錄；另行天宮
    醫療志業醫療財團法人恩主公醫院於111年3月22日以恩醫事
    字第1110001378號函暨檢附醫師回復病歷摘要，稱告訴人係
    因背痛、腰椎等問題求診，無關聽力；另衛生福利部雙和醫
    院於111年4月1日以雙院歷字第1110003323號函暨檢附告訴
    人於車禍當日暨其後之急診檢傷紀錄、急診病歷、護理紀錄
    單、檢驗報告單、放射診斷科報告、骨科門診紀錄單、耳鼻
    喉科門診紀錄單、神經內科門診紀錄單、頸動脈超音波報告
    單、放射診斷科報告等，並說明告訴人於車禍前未有耳鼻喉
    科聽力受損就診之紀錄等語（本院卷第57-64、81、83、85
    、87、97-134頁），故無證據證明告訴人於本次車禍事故前
    即有右耳聽能障礙或嚴重減損情事，其確係因本件交通事故
    而受有此等重傷害無誤。
　㈢另按刑事審判旨在實現刑罰權之分配的正義，故法院對有罪
    被告之科刑，應符合罪刑相當之原則，使輕重得宜，罰當其
    罪，以契合社會之法律感情，此所以刑法第57條明定科刑時
    應審酌一切情狀，尤應注意該條所列10款事項以為科刑輕重
    之標準，俾使法院就個案之量刑，能斟酌至當。而量刑輕重
    係屬事實審法院得依職權自由裁量之事項，苟已斟酌刑法第
    57條各款所列情狀而未逾越法定刑度，不得遽指為違法（最
    高法院72年台上字第6696號判例參照）。查原審關於對被告
    科刑之部分，已依刑法第57條各款所列情狀加以審酌，並具
    體說明被告駕車參與道路交通，本應小心謹慎以維自身及他
    人之安全，惟竟疏未注意交通規定而肇事，造成告訴人身體
    及精神上之痛苦，所為應予非難，兼衡被告無前科之素行、
    本件過失程度、告訴人身體所受傷害、被告犯後自始坦承犯
    行，於原審審理時表達願賠償告訴人，然因告訴人無和解意
    願而無法達成和解之犯後態度，及國中畢業之智識程度，自
    陳從事演藝工作，收入不穩定，經濟狀況勉持、未婚、須扶
    養父母之生活狀況等一切情狀，酌情量處有期徒刑5月，並
    諭知易科罰金之折算標準，係於法定刑度之內，予以量定，
    並無違反罪刑相當原則、比例原則，或其他逾越法律所規定
    範圍，抑或濫用權限之情事，要屬妥適。且查：
　⒈檢察官固以前詞提起上訴，惟原審判決對被告之科刑，已就
    檢察官上訴意旨所指被告過失行為造成告訴人之傷勢嚴重、
    告訴人身體及精神承受莫大煎熬、被告迄未與告訴人達成和
    解及其緣由等情詳予斟酌，堪認原判決已就各項犯罪情節及
    被告犯後態度等一切情狀，予以綜合考量。況國家刑罰權之
    行使，兼具一般預防及特別預防之目的，故被告犯後態度，
    僅為量刑之一端，其中有無與告訴人達成和解進而賠償損失
    ，只為認定犯後態度事由之一，被告雖未能與告訴人達成和
    解或調解，然告訴人最終仍得以透過民事訴訟及強制執行等
    程序令被告承擔應負之賠償責任，且告訴人亦已另行提起刑
    事附帶民事訴訟（本院111年度交附民字第13號），非無求
    償管道，法院自不應將刑事責任與民事賠償過度連結。是本
    件檢察官以原判決量刑過輕為由提起上訴，僅係就原審之量
    刑反覆爭執，未再有其他舉證為憑，並無理由。
　⒉被告執前詞請求再予酌減刑罰云云。惟按立法者基於維護社
    會秩序之價值判斷，形成本罪對於其犯罪構成要件所彰顯之
    法律效果，如何程度之犯罪行為、藉由立法劃定其法定刑之
    範圍，賦予司法者於該法定刑之範圍內，給予相對應之宣告
    刑度，因此，就法定構成要件及其法律效果而言，本即為立
    法者立法意志之形成與裁量。被告所為上開犯行，雖一再強
    調不是故意撞擊告訴人，惟此本為原判決所認定之「過失」
    傷害致人重傷，且被告於本院言詞辯論終結前，仍如原審所
    認定因與告訴人就和解金額歧異而未能達成和解，故對被告
    之量刑基礎並未變更，被告上訴意旨以其經濟狀況、生活狀
    況為由主張酌減其刑，委無可採，並無理由，亦應予駁回。
　㈣綜上所述，檢察官及被告分別以前揭情詞提起上訴，均無理
    由，應予駁回。
據上論斷，應依刑事訴訟法第373條、第368條，判決如主文。
本案經檢察官黃育仁提起公訴，檢察官林亭妤及被告均提起上訴
後，由檢察官劉俊杰到庭執行職務。　　
中　　華　　民　　國　　111 　年　　5 　　月　　31　　日
                  刑事第十六庭  審判長法　官  劉嶽承
                                      法　官  王耀興
                                      法　官  古瑞君
以上正本證明與原本無異。
不得上訴。
                                      書記官  林君縈
中　　華　　民　　國　　111 　年　　5 　　月　　31　　日
附錄：本案論罪科刑法條全文
中華民國刑法第284條
因過失傷害人者，處1年以下有期徒刑、拘役或10萬元以下罰金
；致重傷者，處3年以下有期徒刑、拘役或30萬元以下罰金。
附件
臺灣新北地方法院刑事判決
                                  110年度審交易字第445號
公　訴　人　臺灣新北地方檢察署檢察官
被　　　告　黃麗玲　
上列被告因過失傷害案件，經檢察官提起公訴（110 年度偵字第
3457號），被告於本院準備程序進行中，就被訴事實為有罪之陳
述，經本院告知簡式審判程序之旨，並聽取當事人之意見後，裁
定依簡式審判程序審理，判決如下：
    主  文
黃麗玲因過失傷害人致重傷，處有期徒刑伍月，如易科罰金，以
新臺幣壹仟元折算壹日。
    事  實
一、黃麗玲於民國109年10月27日14時36分許，駕駛車號0000-00
     號（起訴書誤載為「07227-TJ號」，應予更正）自用小客
    貨車，沿新北市中和區中正路往新店方向之慢車道行駛，行
    經中正路281之10號前時，本應注意汽車在同一車道行駛時
    ，後車與前車之間應保持隨時可以煞停之距離，並應注意車
    前狀況，隨時採取必要之安全措施，而依當時天候晴、日間
    自然光線、柏油路面乾燥、無缺陷、無障礙物、視距良好之
    情形下，並無不能注意之情事，竟疏未注意及此，未與前車
    保持安全距離，復未注意車前狀況，追撞其同向前方由盧聯
    發騎乘之車號000-000號普通重型機車，盧聯發因此人車倒
    地，受有全身多處擦挫傷（包含左側肩膀、左側前胸壁挫傷
    ）、腦震盪等傷害，並導致右耳聽力障礙（已達嚴重減損聽
    能程度）之重傷害。黃麗玲於肇事後，在犯罪未被有偵查權
    之機關或公務員發覺前，主動向據報前往現場處理之警員表
    明係肇事者，自首接受裁判。
二、案經盧聯發訴由新北市政府警察局中和分局報告臺灣新北地
    方檢察署檢察官偵查起訴。
    理  由
一、按除被告所犯為死刑、無期徒刑、最輕本刑為3年以上有期
    徒刑之罪或高等法院管轄第一審案件者外，於第一次審判期
    日前之準備程序進行中，被告先就被訴事實為有罪之陳述時
    ，審判長得告知被告簡式審判程序之旨，並聽取當事人、代
    理人、辯護人及輔佐人之意見後，裁定進行簡式審判程序，
    刑事訴訟法第273條之1第1項定有明文。經核本件被告所犯
    係死刑、無期徒刑、最輕本刑為3年以上有期徒刑以外之罪
    ，其於準備程序中就被訴之事實為有罪陳述，經法官告知簡
    式審判程序之旨，並聽取公訴人及被告之意見後，本院爰依
    首揭規定，裁定改依簡式審判程序進行審理，合先敘明。
二、認定犯罪事實所憑之證據及理由：
  ㈠上揭犯罪事實，業據被告黃麗玲於警詢及本院審理時均坦承
    不諱，核與證人即告訴人盧聯發於警詢及偵查中證述之情節
    相符，復有新北市政府警察局中和分局道路交通事故現場圖
    、道路交通事故調查報告表㈠、㈡、道路交通事故肇事人自首
    情形記錄表各1份、案發現場暨車損照片共16張、監視器錄
    影畫面翻拍照片5張、公路監理電子閘門證號查詢汽車駕駛
    人資料、車號查詢汽、機車車籍資料各1份、監視器錄影光
    碟1片（見偵卷第23頁至第27頁、第29頁至第43頁、第47頁
    、第51頁、第53頁、第55頁、第59頁及證物袋）附卷可稽。
    另告訴人因本件交通事故受有全身多處擦挫傷（包括左側肩
    膀、左側前胸壁挫傷）、腦震盪、右耳聽力障礙等傷害；其
    右耳聽力障礙之情形可能與車禍有關連性，且右耳聽力平均
    閾值為88分貝，已達重度聽損程度等節，有衛生福利部雙和
    醫院109年10月27日、109年11月12日、110年2 月25日乙種
    診斷證明書3份、該院110年10月18日雙院歷字第1100009752
    號函暨檢附病歷資料1份（見偵卷第15頁、第83頁、第85頁
    、第87頁；本院卷第83頁至第120頁）在卷可佐，足認告訴
    人因本次交通事故確實受有前揭傷勢，且其右耳所受傷害已
    達嚴重減損聽能之重傷害程度。起訴書認告訴人僅受有「全
    身多處擦挫傷」之傷害，容有誤會，然此部分事實業經公訴
    檢察官當庭補充更正（見本院卷第136頁），附此說明。
  ㈡按汽車在同一車道行駛時，除擬超越前車外，後車與前車之
    間應保持隨時可以煞停之距離；汽車行駛時，駕駛人應注意
    車前狀況及兩車併行之間隔，並隨時採取必要之安全措施，
    道路交通安全規則第94條第1項、第3項分別訂有明文。被告
    既考領有普通小型車駕駛執照（見偵卷第53頁公路監理電子
    閘門證號查詢汽車駕駛人資料表），前開交通規則自為其所
    應注意。而本件車禍發生當時天候晴、日間自然光線、柏油
    路面乾燥、無缺陷、無障礙物，視距良好等情形，有上開道
    路交通事故調查報告㈠在卷可稽，並無不能注意之情事，竟
    疏未與前車保持安全距離及注意車前狀況，致追撞其前方由
    告訴人所騎乘之機車，被告之行為自有過失，且被告之過失
    行為與告訴人之重傷害結果間顯有相當因果關係甚明。
  ㈢綜上，足認被告自白與事實相符，本件事證已臻明確，其過
    失傷害致人重傷之犯行洵堪認定，應予依法論科。
三、論罪科刑：
  ㈠核被告所為，係犯刑法第284條後段之過失致重傷罪。起訴書
    原認被告係犯刑法第284條前段之過失傷害罪，惟告訴人右
    耳所受傷勢已達重傷害程度，業如前述，公訴檢察官亦已當
    庭更正起訴法條為刑法第284條後段之過失致重傷罪（見本
    院卷第136頁），本院自無庸變更起訴法條，併予敘明。
  ㈡本件車禍事故發生後，乃經報案人或勤指中心轉來資料未報
    明肇事人姓名，處理人員前往現場處理時，被告在場並當場
    承認為肇事人，有上開自首情形記錄表在卷可稽（見偵卷第
    47頁），堪認被告符合自首之要件，爰依刑法第62條前段規
    定，減輕其刑。
  ㈢爰審酌被告駕車參與道路交通，本應小心謹慎以維自身及他
    人之安全，惟竟疏未注意上開規定而肇事，造成告訴人身體
    及精神上之痛苦，所為應予非難，兼衡被告無前科之素行、
    本件過失程度、告訴人身體所受傷害、被告犯後自始坦承犯
    行，於本院審理時表達願賠償告訴人，然因告訴人無和解意
    願而無法達成和解之犯後態度，及國中畢業之智識程度，自
    陳從事演藝工作，收入不穩定，經濟狀況勉持、未婚、須扶
    養父母之生活狀況（見被告個人戶籍資料、偵卷第7頁被告
    調查筆錄受詢問人欄、本院卷第147頁）等一切情狀，量處
    如主文所示之刑，並諭知易科罰金之折算標準。
據上論斷，應依刑事訴訟法第273條之1第1項、第299條第1項前
段，判決如主文。
本案經檢察官黃育仁提起公訴，檢察官徐綱廷、林亭妤到庭執行
職務。
中　　華　　民　　國　 110　　年　　12　  月　　 3　　日
                  刑事第二十三庭  法  官  藍海凝
上列正本證明與原本無異。
如不服本判決，應於判決送達後20日內敘明上訴理由，向本院提
出上訴狀 (應附繕本) ，上訴於臺灣高等法院。其未敘述上訴理
由者，應於上訴期間屆滿後20日內向本院補提理由書「切勿逕送
上級法院」。
                                  書記官  羅婉嘉
中　　華　　民　　國　 110　　年　　12　　月　　7 　　日
附錄本案論罪科刑法條全文：
中華民國刑法第284條
因過失傷害人者，處1年以下有期徒刑、拘役或10萬元以下罰金
；致重傷者，處3年以下有期徒刑、拘役或30萬元以下罰金。